最高法院刑事判決　　　　　　　　　　　　　　　八十六年度台上字第五六七三號
　　上訴人　台灣高等法院檢察署檢察官
　　被　告　甲○○
右上訴人因被告過失致人於死案件，不服台灣高等法院中華民國八十六年七月九日第
二審更審判決（八十六年度重上更(四)字第七六號，起訴案號：台灣士林地方法院檢察
署八十二年度偵字第五○四號），提起上訴，本院判決如左：
    主  文
原判決撤銷，發回台灣高等法院。
    理  由
本件原判決撤銷第一審關於論處被告甲○○因過失致人於死罪刑部分之不當判決，改
判諭知被告無罪，固非無見。
惟按審理事實之法院，對於被告之犯罪證據，應從各方面詳予調查，以期發現真實，
苟非調查之途徑已窮，而被告之犯罪證據仍屬不能證明，要難遽為無罪之判斷。卷查
依台北市政府警察局內湖分局5.5.北市警內刑字第八六六○八○五七○○號函示
：「有關市民甲○○所有之拼裝三輪車於八十三年間在本轄內湖區○○○路（現已變
更為內湖路一段）遭竊乙案，經查本分局暨所屬西湖派出所均未曾受理過陳民報案失
竊之紀錄……」（見原審重上更(四)字卷第二十四頁）。衡之常情，得否逕謂被告所駕
駛之拼裝三輪車並無牌照，即無從報案失竊，而率予輕信，非無疑義，究其所憑之立
論依據安在﹖原判決於理由內並未就此詳為論述及說明，已不無理由欠備之疏漏。況
縱令被告之三輪拼裝車確已失竊，而非被告故為隱匿，藉詞掩飾真相無訛。然依證人
黃世堯於原審已明確證稱：「（你曾作證說被告所駕拼裝車所載紙箱突出車體約十五
公分﹖）對。」，「（他所載紙箱比車身高出一公尺左右，後面沒有突出，左右邊各
突出十五公分左右﹖）比正常高度高約一公尺左右，旁邊各突出十五公分左右」，「
（死者時培興的機車可有可能碰到被告所駕拼裝三輪車旁邊突出的部分），有可能」
（見原審重上更(四)字卷第十六頁反面至第十七頁）等語。參以其於原院前審八十五年
十一月四日訊問筆錄之載示，於法官訊以：「肇事當時，被告所駕駛之三輪車裝載貨
物的情形，能否說明之﹖」時，證稱：「貨物比他車身高出一公尺左右，後面沒有突
出，左右邊各突出十五公分左右」，再訊之：「死者的機車有無可能被突出的部分碰
撞到﹖」時，亦明確證稱：「若（加）坐機車死者的高度會被碰到才對」（見重上更
(三)卷第六十五頁）。嗣法官於當次庭訊問被告：「對證人所言有何意見﹖」時，被告
亦承稱：「只超出一點而已」（見同上卷第六十六頁反面）等情相互勾稽以觀。本件
被告對黃世堯於原院前審所供被告所駕拼裝三輪車裝載約三百公斤廢紙突出車身之左
右側情事，既未加以否認。則究竟本件車禍之發生，被告所駕駛之拼裝三輪車有無與
死者駕騎機車擦撞之可能，迄屬未明，仍有待再傳喚相關人證重行勘驗比對以明真相
。本院前次發回更審意旨業已詳為指明，且亦不難以同樣款式之拼裝三輪車裝載如黃
世堯所供該車載貨之情狀，再以另一與死者身高（一七三公分，詳見驗斷書載示）相
仿者騎乘死者機車兩相比對加以印證。原審對此攸關被告涉犯罪名成立與否，又非不
能調查之重要待證事項，未詳為徹查剖析釐清，致原有瑕疵依然存在，即逕以卷附照
片（見相驗卷第七十四頁編號三）為據，率為推斷不能發生擦撞，並遽為被告無罪之
諭知，殊嫌速斷，自不足以昭折服，仍難謂無未盡調查能事之違法。再查依卷內相關
證據資料所示（見原審上訴字卷第四十三頁、第八十一頁、第八十三頁），證人即死
者之女時衍齡於車禍當日下午三時多趕赴醫院照顧其父時，死者之意識仍甚清楚，則
其告知時女係遭三輪車所擦撞等語，要屬人情之常。況車禍現場來往車輛甚多，死者
唯獨重覆訴說遭三輪車擦撞而未提及其他車種，且時女從其父尚清醒時，以迄陷於昏
迷、死亡為止，均隨侍在側，又從未到過肇事現場，似無由知悉被告駕駛三輪車，則
其證言得否僅因與死者之關係即加排除，已有可議。尤以檢察官相驗時，係死者之妻
時郭連妹而非時衍齡在場並接受偵訊，有勘驗筆錄及訊問筆錄之簽名足憑（見同上相
驗卷第八頁及第十頁反面）。則原判決援引警方來函（見同上相驗卷第三十四頁），
謂：死者苟於昏迷前告知其女上情，何以家屬於相驗時竟不直言死者生前告知之內容
云云而排除時女之證言，顯與卷內證據資料未盡相符合，核其採證運用及證據調查程
序之踐行，亦難謂無違誤。檢察官上訴意旨指摘原判決不當，非無理由，應認仍有撤
銷發回更審之原因。又本件雖屬刑事訴訟法第三百七十六條第一款所列之案件，惟於
修正刑事訴訟法施行前，原得上訴於第三審法院，且已繫屬於法院，依刑事訴訟法施
行法第五條第一項規定，仍應依施行前之法定程序終結之，附此明。
據上論結，應依刑事訴訟法第三百九十七條、第四百零一條，判決如主文。
中      華      民      國    八十六    年      九      月    二十五    日
                              最高法院刑事第九庭
                                  審判長法官  謝  家  鶴
                                        法官  羅  一  宇
                                        法官  吳  昭  瑩
                                        法官  花  滿  堂
                                        法官  陳  世  淙
      右正本證明與原本無異
                                              書  記  官
中      華      民      國    八十六    年      十      月      二      日
